【裁判字號】    95,交聲,509
【裁判日期】    951229
【裁判案由】    聲明異議
【裁判全文】
臺灣高雄地方法院交通事件裁定         95年度交聲字第509號
原處分機關  高雄市政府
異  議  人
即受處分人  甲○○
上列異議人即受處分人因違反道路交通管理處罰條例案件，對於
高雄市政府95年7 月13日所為之處分（原處分案號：高市府交裁
字第裁32-N00000000 號）聲明異議，本院裁定如下：
    主  文
原處分撤銷。
甲○○汽車駕駛人，駕駛執照吊扣期間駕駛小型車，處罰鍰新臺
幣玖仟元，並吊銷其駕駛執照，壹年內不得考領駕駛執照。
    理  由
一、原處分意旨略以：異議人即受處分人甲○○於民國95年6 月
    4 日14時22分許，駕駛車牌號碼WM-187號自小客車，行經高
    雄縣大寮鄉○○路，因有「駕駛執照吊扣期間駕車」之違規
    行為，經高雄縣交通警察隊掣單當場舉發，原處分機關查證
    違規屬實，爰依修正前道路交通管理處罰條例第21條第1 項
    第7 款規定裁處罰鍰新臺幣（下同）9,000 元，且依修正前
    同條第4 項後段規定（漏引）吊銷其駕駛執照，並依修正前
    同條例第67條第3 項規定裁處1 年內禁考。
二、異議意旨略以：按「警察職權行使法第8條規定：警察對於
    已發生危害或依客觀合理判斷易生危害之交通工具，得予以
    攔停並採下列措施…」，是異議人係停靠路邊，遭警稽查，
    於舉發地並無發生危害事故或有易生危害之交通工具之情形
    ，而高雄縣政府警察局發函予異議人卻稱：查台端於舉發地
    時，因駕照吊扣期間駕車，舉動神情慌張異常…，主觀認定
    停靠路旁為「神情慌張異常」，與前述法規需客觀合理判斷
    ，顯有不合，顯見其稽查行為於法不合，為此聲明異議，請
    准予撤銷原處分云云。
三、按道路交通管理處罰條例第21條於94年12月28日總統華總一
    義字第09400212581號令修正公布，並於95年6月23日行政院
    以院臺交字第0950087685號令發布，定自95年7月1日施行；
    且依94年2月5日總統華總一義字第09400016841號令，制定
    公布並自95年2月5日開始施行之行政罰法第5條，明定「行
    為後法律或自治條例有變更者，適用行政機關最初裁處時之
    法律或自治條例；但裁處前之法律或自治條例有利於受處罰
    者，適用最有利於受處罰者之規定」。是行政罰之法律、自
    治條例變更，係以行政機關最初裁處之時間為斷，依「從新
    從輕原則」為比較新舊法律、自治條例之適用。本件異議人
    於違規行為時，道路交通管理處罰條例第21條第1 項第7款
    、第4 項規定：汽車駕駛人於駕駛執照吊扣期間駕車，處新
    臺幣6,000 元以上12,000元以下罰鍰，並當場禁止其駕駛及
    扣留其車輛牌照，並吊銷其駕駛執照。而異議人行為後原處
    分機關裁處時（即95年7 月13日），上開規定業經修正訂定
    於道路交通管理處罰條例第21條第1 項第5 款、第4 項：汽
    車駕駛人於駕駛執照吊扣期間駕駛小型車，處6,00 0元以上
    12,000元以下罰鍰，並當場禁止其駕駛，並吊銷其駕駛執照
    。本件比較異議人行為時之道路交通管理處罰條例第21條第
    1 項第7 款、第4 項規定及行為後原處分機關裁處時之道路
    交通管理處罰條例第21條第1 項第5 款、第4 項規定，修正
    後之規定無須扣留違規車輛之牌照，並參酌異議人行為時及
    行為後原處分機關裁罰時違反道路交通管理事件統一裁罰基
    準表（該基準表係依據違反道路交通管理事件統一裁罰基準
    及處理細則第2 條之授權規定訂定，且連同其授權規定於95
    年6 月30日經交通部交路字第0950085037號令、內政部台內
    警字第0950870864號令會銜發布修正，並自95年7 月1 日施
    行）均相同之基準下，裁處前規定並未較有利於異議人，依
    「從新從輕原則」，本件應適用異議人行為後原處分機關裁
    罰時之道路交通管理處罰條例之相關規定，合先敘明。
四、經查：本件異議人甲○○於駕駛執照吊扣期間內之民國95年
    6 月4 日14時22分許，駕駛車牌號碼WM-187號自小客車，行
    經高雄縣大寮鄉○○路，為執勤員警稽查後，掣單當場舉發
    ，惟異議人對處罰內容仍有疑義，經原處分機關查證違規屬
    實，爰依修正前道路交通管理處罰條例第21條第1 項第7 款
    規定裁處罰鍰新臺幣9,000 元，且依修正前同條第4 項後段
    規定（漏引）吊銷其駕駛執照，並依修正前同條例第67條第
    3 項規定裁處1 年內禁考等情，有高雄縣政府警察局95年6
    月4 日高警交字第N00000000 號舉發違反道路交通管理事件
    通知單、高雄市政府95年7 月13日高市府交裁字第32-N0000
    0000號裁決書附卷可稽。異議人對於其有於駕駛執照吊扣期
    間駕車之違規行為，亦坦承不諱，此觀諸異議人提出之聲明
    異議狀自明，是異議人於駕駛執照吊扣期間內仍於上揭時、
    地駕車之違規事實，甚為明確。
五、異議人雖以前情詞置辯，惟按道路交通管理之稽查、違規記
    錄，由交通勤務警察執行之；又警察對於已發生危害或依客
    觀合理判斷易生危害之交通工具，得予以攔停並要求駕駛人
    出示相關證件或查證其身分，道路交通管理處罰條例第7 條
    第1 項、警察職權行使法第8 條第1 項分別定有明文，異議
    人確有前揭違規事實，已如前述，而異議人自承其於前揭時
    、地駕車「因駕照遭吊扣，見有警車便靠邊停放，警員見狀
    便起疑而查其證件」乙情，有異議人提出之交通違規陳述單
    及查詢單乙紙在卷可參（見本院卷第15頁），足認異議人前
    揭舉動在客觀上確足以令交通勤務警察合理判斷其有「神情
    慌張異常」之情，尚非出於交通勒務警察個人主觀之臆測，
    是本件取締程序自符合前揭警察職權行使法第8 條所定「依
    客觀合理判斷易生危害之交通工具」而得以據予攔停查驗駕
    駛人之證照。是異議人確有本件交通違規行為甚明，其不思
    自我檢討，竟仍執前揭情詞質疑交通執勤員警取締無據，徒
    浪費訟訴資源，實不足取。
六、惟原處分機關於95年7 月13日裁處時，道路交通管理處罰條
    例第21條、第67條業經修正，已如上述，原處分機關仍以異
    議人行為時之道路交通管理處罰條例第21條第1 項第7 款等
    規定予以裁處，適用法令尚有未恰。從而，異議人之異議雖
    無理由，然原處分既有上開瑕疵而屬無可維持，即應由本院
    撤銷原處分，依修正後道路交通管理處罰條例第21條第1 項
    第5 款、第4 項、第67條第3 項及修正後違反道路交通管理
    事件統一裁罰基準表之規定，自為裁罰如主文，以期適法。
七、據上論斷，應依道路交通管理處罰條例第87條第2 項，道路
    交通案件處理辦法第20條，裁定如主文。
中    華    民    國    95    年    12    月    29    日
                  交通法庭    法  官  林書慧
以上正本證明與原本無異。
如不服本裁定應於送達後5日內向本院提出抗告狀。
中    華    民    國    96    年    1     月     2    日
                              書記官  鍾錦祥


司法院資訊處製作；財團法人民間司法改革基金會備份。
